【裁判字號】    99,交易,493
【裁判日期】    990827
【裁判案由】    過失傷害等
【裁判全文】
臺灣臺北地方法院刑事判決             99年度交易字第493號
公  訴  人  臺灣臺北地方法院檢察署檢察官
被      告  乙○○
上列被告因過失傷害等案件，經檢察官提起公訴（99年度偵字第
14764 號），本院判決如下：
    主  文
乙○○因過失傷害人，處拘役貳拾日，如易科罰金，以新台幣壹
仟元折算壹日。又公然侮辱人，處罰金新臺幣肆仟元，如易服勞
役，以新臺幣壹仟元折算壹日。
    事  實
一、乙○○於民國98年8 月16日上午11時45分許，騎乘車牌號碼
    ATL-669 號重機車，沿臺北市○○區○○街183 巷由北往南
    方向行駛，於途經金華街欲左轉時，本應注意須達路口中心
    線後始得左轉，而依當時天氣晴、日間自然光線、路面鋪設
    柏油、乾燥無缺陷、無障礙物等情況，並無不能注意之情事
    ，竟疏於注意，未達路口中心即搶先左轉，而侵入金華街東
    向西之車道，以致當時騎乘車牌號碼PX6-378 號重機車、行
    駛於金華街東向西車道之甲○○閃避不及，所騎機車因而撞
    及PX6-378 號重機車，造成甲○○人、車倒地，並因此受有
    右手肘、右大腿、右足內踝擦傷等傷害。乙○○於肇事後，
    在未被有偵查犯罪職權之機關或公務員知悉犯罪行為前，不
    逃避裁判，於員警前往現場處理時當場承認為肇事人，自首
    而接受裁判。
二、乙○○於肇事後，口頭承諾願意賠償甲○○之損害，卻遲未
    處理，其後二人於99年2 月9 日下午3 時許，在松大車業公
    司（址設：臺北市○○區○○街61之3 號）商談前揭車禍造
    成機車車損之賠償事宜時，乙○○看過松大車業公司所提新
    台幣（下同）6,450 元之估價單後，表示不以為然，因甲○
    ○告以：「車禍當天我應該要請警察幫你作酒測」時，乙○
    ○竟基於侮辱人之犯意，於該不特定人得以出入見聞之機車
    行內，以「神經病」一語公然侮辱甲○○。
三、案經甲○○訴由臺北市政府警察局大安分局報告臺灣臺北地
    方法院檢察署檢察官偵查起訴。
    理  由
一、程序事項：
    本件被告乙○○對於檢察官起訴書證據清單所提人證、物證
    之證據能力均不加以爭執，而本院審核該等證據資料作成之
    情況，均無違反法定程序而取得之情形，即無不適當作為證
    據之情形，則該等證據資料自有證據能力，合先敘明。
二、認定犯罪事實之證據與理由：
  (一)前述事實，業據被告乙○○於警詢、偵訊及本院審理時均坦
    承不諱，核與證人即告訴人甲○○、證人即松大車業公司現
    場店長呂鴻毅於警詢、偵訊時證述之情節均相符，並有道路
    交通事故現場圖、調查報告表、交通事故現場及車損照片等
    件在卷可稽；而告訴人因此受有前述傷害之情，亦有臺北市
    立聯合醫院和平院區所開立之診斷證明書及告訴人所攝腿部
    受傷照片等件在卷可證。綜此，由前述證人證詞及相關書證
    等補強證據，足資擔保被告之自白核與事實相符。
  (二)按「汽車駕駛人轉彎時，有下列情形之一者，處新臺幣600
    元以上1,800 元以下罰鍰：... 三、行經交岔路口未達中心
    處，佔用來車道搶先左轉彎」，道路交通管理處罰條例第48
    條第1 項第3 款定有明文。查由道路交通事故現場圖中被告
    所供承不諱之ATL-669 號重機車行車方向與路徑，顯示被告
    確有「行經交岔路口未達中心處，佔用來車道搶先左轉彎」
    之違規行為，而當時天氣晴、日間自然光線、路面鋪設柏油
    、乾燥無缺陷、無障礙物等情況，並無不能注意之情事，被
    告駕車行為即有過失甚明。
  (三)綜上所述，由證人之證稱、被告之供稱、現場照片及診斷證
    明書等證據，足證被告確有過失傷害及公然侮辱之犯行。是
    本件事證明確，被告犯行堪以認定，應予依法論科。
三、核被告所為，係犯刑法第284 條第1 項前段之過失傷害罪及
    同法第309 條第1 項之公然侮辱罪。本件被告於駕車肇事後
    ，在未被有偵查犯罪職權之機關或公務員知悉犯罪行為人前
    ，即於臺北市政府警察局大安分局交通分隊員警前往現場處
    理時，當場承認為肇事者（此有交通事故肇事人自首情形紀
    錄表在卷可證，發查字偵卷第7 頁），顯見被告已向該管公
    務員申述過失傷害之犯罪事實，而不逃避裁判，已合於刑法
    第62條前段所定對於未發覺之犯罪自首而接受裁判之要件，
    就過失傷害犯行部分應依該規定減輕其刑。爰審酌：(一)智識
    程度及身體狀況：被告係專科畢業之學歷，以從事教會傳道
    為業，年未滿50歲，駕車之身體控制力並未遜於一般人，亦
    明知辱罵他人「神經病」，將毀損他人名譽；(二)違反義務之
    程度：當時路面及車流狀況均良好，並無不能注意之情事，
    被告騎車竟搶先左轉，而侵入告訴人之車道而肇事；(三)犯罪
    動機、目的與手段：被告因不滿告訴人於時隔半年餘，始要
    求車損之賠償及其賠償金額；(四)所生危害：被告駕車過失所
    為造成告訴人受有前述傷害，而公然辱罵擔任教職之告訴人
    ，亦因此嚴重貶損告訴人在社會中之人格評價；(五)犯後態度
    ：被告於警詢、偵訊及本院審理時均能全盤坦承犯行，且於
    出言辱罵後，隨即向告訴人道歉，惟於案發一年後，猶未賠
    償告訴人所請求合理之賠償金額而達成和解等一切情狀，分
    別量處如主文所示之刑，並諭知易科罰金及易服勞役之折算
    標準。
據上論斷，應依刑事訴訟法第284 條之1 、第299 條第1 項前段
，刑法第284 條第1 項前段、第309 條第1 項、第62條前段、第
41條第1 項前段、第42條第3 項前段，刑法施行法第1 條之1 ，
判決如主文。
本件經檢察官葉芳秀到庭執行職務。
中    華    民    國    99    年    8     月    27    日
                            交通法庭法  官  林孟皇
本正本證明與原本無異。
如不服本判決應於收受送達後10日內向本院提出上訴書狀，並應
敘述具體理由；其未敘述上訴理由者，應於上訴期間屆滿後20日
內向本院補提理由書（均須按他造當事人之人數附繕）「切勿逕
送上級法院」。
                                    書記官  楊雅鈞
中    華    民    國    99    年    8     月    27    日
附錄本案論罪科刑法條全文：
中華民國刑法第284 條（過失傷害罪）
因過失傷害人者，處6 月以下有期徒刑、拘役或5 百元以下罰金
，致重傷者，處1 年以下有期徒刑、拘役或5 百元以下罰金。
從事業務之人，因業務上之過失傷害人者，處1 年以下有期徒刑
、拘役或1 千元以下罰金，致重傷者，處3 年以下有期徒刑、拘
役或2 千元以下罰金。
中華民國刑法第309 條（公然侮辱罪）
公然侮辱人者，處拘役或3 百元以下罰金。
以強暴犯前項之罪者，處 1 年以下有期徒刑、拘役或 5 百元以
下罰金。

司法院資訊處製作；財團法人民間司法改革基金會備份。
